臺灣士林地方法院民事判決　　　　　　 93年度重訴字第113號
原　　　告　鑫巖建設股份有限公司
法定代理人　丁○○
訴訟代理人　丙○○
被　　　告　澤普世一資產管理股份有限公司
法定代理人　甲○○○○
訴訟代理人　乙○○
上列當事人間分配表異議之訴事件，本院於94年5 月5 日言詞辯
論終結，判決如下：
    主  文
原告之訴駁回。
訴訟費用由原告負擔。
    事實及理由
一、原告主張：被告係受讓萬通商業銀行股份有限公司（下稱萬
    通商銀）對於原告之債權，該筆債權之借據係偽造，萬通商
    銀撥款作業程序有重大瑕疵，故該債權不存在，再者，該筆
    債權在臺灣臺北地方法院90年度執壬字第14376 號執行事件
    ，已於90年7 月25日實際受償新台幣（下同）4,400,460 元
    （另受償執行費用14,340元），又於台灣士林地方法院89年
    度民執字第3935號執行事件，在91年1 月16日實際受償2,59
    7,914 元（另受償執行費53,086元），且89年3 月1 日起至
    90年8 月間原告對於第三人大信綜合證券股份有限公司（下
    稱大信證券）之租金債權，共計7,953,120 元，均由萬通商
    銀收取（其中90年7 、8 月份883,680 元部份，經臺灣臺北
    地院90年度訴字第5895號和解筆錄，由大信證券直接給付萬
    通商銀），另自91年9 月至92年2 月原告並每月匯款87,500
    元予萬通商銀，共計525,000 元，以上均應於本金中扣除，
    且該筆債權之利息違約金計算標準應隨基本放款利率機動調
    整而逐月調降，被告之計算方法並非正確。被告之債權應不
    存在，是以臺灣士林地方法院91年度執康字第4085號強制執
    行事件於93年2 月18日所為定於93年4 月7 日實施分配之分
    配表（下稱系爭分配表），被告不應受分配，為此，依強制
    執行法之規定，提起分配表異議之訴，聲明求為判決命：臺
    灣士林地方法院91年度執康字第4085號強制執行事件之分配
    表，被告之債權原本及分配金額均更正為零。
二、被告則抗辯：臺灣士林地方法院91年度執康字第4085號強制
    執行事件，被告係於92年5 月7 日依金融機構合併法第15條
    規定，受讓萬通商銀對於原告之債權，並依同條第1 款準用
    同法第18條規定為公告，以代債權轉讓之通知，而該筆債權
    係經臺灣臺北地方法院89年度重訴字第1390號判決確定之債
    權，原告所述萬通商銀於臺灣臺北地方法院90年度執壬字第
    1437 6號及臺灣士林地方法院89年度民執字第3935號執行事
    件分別受償之金額，已分別充償至91年2 月16日止之違約金
    、及計算至89年11月12日止利息後，本金尚餘69,998,271元
    ，而原告所述883,680 元部份（即臺灣臺北地方法院90年度
    訴字第5895號事件和解筆錄部份）萬通商銀已收受，惟時間
    不確定，另原告所述每月匯款87,500元部份，僅查得4 期，
    被告實際債權金額超過系爭分配表所受分配金額，系爭分配
    表並無錯誤等語，並聲明：原告之訴駁回。
三、不爭執事項：
  (一)本院91年度執康字第4085號強制執行事件，係原債權人萬通
    商銀於91年3 月11日，以臺灣臺北地方法院90年度執壬字第
    14376 號債權憑證為執行名義（原執行名義係臺灣臺北地方
    法院89年12月15日所為89年度重訴字第1390號民事確定判決
    ），聲請對原告之財產實施強制執行，請求債權金額為本金
    70,000,000元（另有利息、違約金），於執行程序進行中，
    被告於92年5 月7 日依金融機構合併法第15條規定，受讓萬
    通商銀對於原告上開債權，且依同條第1 款準用同法第18條
    第3 項規定為公告，以代債權轉讓之通知，嗣於92年5 月20
    日由萬通商銀與被告共同具狀聲請由被告承當執行程序。
  (二)上開執行事件於92年12月3 日特別拍賣期日，由被告以總價
    46,720,000元得標拍定，除保證金外，餘款聲請以債權抵繳
    ；經上開執行事件於93年2 月18日製作分配表（下稱系爭分
    配表）定於93年4 月7 日實施分配，除扣繳土地增值稅2,57
    2,523 元外，分配予被告執行費10,550元及第一順位抵押權
    擔保之債權44,136,927元（其餘債權人均未受償），原告於
    93年4 月2 日（即分配期日一日前）具狀聲明異議，經被告
    為反對之陳述，原告乃提起本訴。
  (三)萬通商銀對原告上開債權，曾經臺灣臺北地方法院90年度執
    壬字第14376 號執行事件執行，於90年7 月25日受償4,414,
    800 元，其中執行費為14,340元，又經臺灣士林地方法院89
    年度民執字第3935號執行事件執行，於91年1 月16日受償2,
    651,000 元，其中執行費為53,086元。另萬通商銀曾收受第
    三人大信證券依臺灣臺北地方法院90年度訴字第5895號事件
    和解筆錄給付之883,630 元，及原告匯款給付365,000 元（
    4 期、每月87,500元）。
四、得心證之理由：
    原告主張被告受讓萬通商銀對於原告之債權，借據係偽造，
    且該筆債權已經部份清償，被告之債權不存在，系爭分配表
    被告不應受分配云云，被告則以前詞置辯，是以本件之爭點
    ，即在於：(一)被告受讓萬通商銀對原告之債權是否合法有效
    ？(二)被告之債權原本是否全部經清償而不存在？(三)系爭分配
    表除執行費外，被告受分配金額44,136,927元是否正確？茲
    分述下：
  (一)被告受讓萬通商銀對原告之債權是否合法有效？
  1.按，除別有規定外，確定之終局判決就經裁判之訴訟標的，
    有既判力。民事訴訟法第400 條第1 項定有明文。又，訴訟
    標的法律關係，於確定之終局判決中經裁判者，當事人應受
    其既判力之拘束，於他訴訟不得再以該確定判決言詞辯論終
    結前，所提出或得提出而未提出之攻擊防禦方法為與該確定
    判決意旨相反之主張。亦有最高法院56年度台上字第414 號
    、74年度台上字第1279號判決要旨足資參酌。
  2.本件被告所受讓萬通商銀對於原告之債權，係經臺灣臺北地
    方法院89年12月15日所為89年度重訴字第1390號民事判決確
    定之借款債權，金額為本金70,000,000元及依如附表所示利
    率計算之利息、違約金，業經本院調閱本院91年度執字第40
    85號執行事件卷宗查明，且有該民事判決影本在卷可參。上
    開債權之法律關係，既經確定之終局判決予以裁判，揆諸前
    揭說明，就該法律關係，即有既判力，原告主張借據係偽造
    乙節，乃上開確定判決言詞辯論終結前所得提出之攻擊防禦
    方法，自不得於本訴中為與上開確定判決意旨相反之主張，
    是以，原告此部分主張，即難憑採。又，被告係依金融機構
    合併法第15條規定，受讓上開債權，且依同條第1 款準用同
    法第18條第3 項規定為公告，以代債權轉讓之通知，已如前
    述，自屬有據，準此，被告對於原告之債權核屬合法有效，
    堪以認定。
  (二)被告之債權原本是否全部經清償而不存在？
    按，當事人主張有利於己之事實者，就其事實有舉證之責任
    。民法第277 條前段定有明文。而主張債權因清償而消滅不
    存在者，關於清償之事實，自應由主張者負舉證之責任。本
    件被告所受讓之債權，原有債權金額為本金70,000,000元及
    依如附表所示利率計算之利息、違約金，已如前述。而依上
    開被告不爭執原告清償之金額，共計應為8,247,004 元（即
    4, 400,460+2,597,914+883,630+365,000=8,247,004），姑
    不論民法第321 條至第323 條等有關清償債務抵充順序之規
    定，縱上開清償金額均逕抵充原本，被告仍有61,752,996元
    之原本及前述之利息、違約金債權存在，縱依原告所述之清
    償金額，亦僅共計15,476,494元（4,400,460+2,597,914+7,
    953,120+525,000=15,476,494），均先抵充原本，被告亦仍
    有54,523,506元之原本及前述之利息、違約金債權存在，準
    此，原告主張被告債權全部不存在，債權原本應為零云云，
    顯非可採。
  (三)系爭分配表除執行費外，被告受分配金額44,136,927元是否
    正確？
    依前項所述，以原告清償金額均先抵充債權原本之方式計算
    ，未加計未償之利息及違約金，被告至少仍有債權原本61,7
    52,996元未受清償，縱依原告所主張之清償金額，同此計算
    方法，被告亦至少仍有債權原本54,523,506元未受清償，則
    依系爭分配表分配結果，被告受分配金額僅44,136,927元，
    並未高於其債權金額，被告受分配金額自屬正確，原告主張
    應更正為零，即非有據。
五、綜據上述，被告受分配金額並無超逾其債權金額範圍之情，
    系爭分配表分配結果並無違誤，從而，原告提起分配表異議
    之訴，請求系爭分配表被告之債權原本及分配金額均更正為
    零，為無理由，應予駁回。
六、本件事證已臻明確，兩造所為其他主張、陳述並所提證據，
    經審酌後，認均與本件之結論無礙，爰不一一詳予論述，附
    此敘明。
七、據上論結：本件原告之訴為無理由，依民事訴訟法第78條判
    決如主文。
中　　華　　民　　國　　94　　年　　6 　　月　　30　　日
                  民事第二庭  法  官  施月燿
以上正本證明與原本無異。
如對本判決上訴須於判決送達後20日內向本院提出上訴狀。
中　　華　　民　　國　　94　　年　　7 　　月　　 4　　日
                              書記官  韓金發
